臺灣高等法院刑事判決　　　　　　　　94年度上重訴字第78號
　　上　訴　人
　　即　被　告　乙○○
　　選任辯護人　羅紀雄　律師
　　上　訴　人
　　即　被　告　甲○○
　　　　　　　　　　　　（現於臺灣臺北看守所羈押中）
　　選任辯護人　洪文浚　律師
上列上訴人即被告因違反毒品危害防制條例等案件，不服臺灣桃
園地方法院94年度重訴字第23號，中華民國94年7 月5 日第一審
判決（起訴案號：臺灣桃園地方法院檢察署93年度偵字第19372
號、第19373 號、94年度偵字第3431號）提起上訴，本院判決如
下︰
    主  文
原判決撤銷。
乙○○共同運輸第一級毒品，累犯，處有期徒刑拾貳年。扣案之
海洛因貳包（不含外包裝，驗餘淨重合計柒佰伍拾壹點零伍公克
）沒收銷燬之，束褲肆件、海洛因之外包裝袋貳個（重量分別為
玖點陸貳公克、壹點肆捌公克）均沒收。
甲○○共同運輸第一級毒品，處有期徒刑拾年。扣案之海洛因貳
包（不含外包裝，驗餘淨重合計柒佰伍拾壹點零伍公克）沒收銷
燬之，束褲肆件、海洛因之外包裝袋貳個（重量分別為玖點陸貳
公克、壹點肆捌公克）均沒收。
    事  實
一、乙○○前於民國82年間因妨害自由案件，經本院判處有期徒
    刑1年確定，又於84年間因違反肅清煙毒條例、偽造文書、
    違反麻醉藥品管理條例案件，經台灣台北地方法院等法院分
    別判處有期徒刑4年、8月、3月，並經定執行刑為有期徒刑4
    年10月，84年1月15日入監執行及接續執行，86年7月3日假
    釋出獄，嗣經撤銷假釋，88年4月30日入監執行殘刑，91年3
    月27日縮短刑期執行完畢。
二、乙○○明知海洛因係屬毒品危害防制條例第2 條第2 項第1
    款所規定之第一級毒品，且為懲治走私條例第2 條第4 項經
    行政院公告管制進出口物品，不得運輸、進出口。惟因其本
    身有施用毒品海洛因之習慣，為取得充分之較低價毒品供己
    施用，竟基於共同運輸毒品海洛因入境之犯意，於93年12月
    9 日偕同原不知情之女友甲○○出境經由香港前往大陸地區
    廣東省深圳市，抵達深圳市後，乙○○除陪同甲○○逛街旅
    遊外，並四處尋找購買毒品海洛因之管道，93年12月11日晚
    上9時至10時許，乙○○在深圳市某PUB店向綽號「阿釆」之
    成年人以新台幣（下同）100,000元購得海洛因1包（毛重
    764公克）後，即返回住宿之華僑飯店告知甲○○將運輸毒
    品海洛因返國，甲○○至此始知乙○○出國之目的。甲○○
    雖亦明知海洛因係屬毒品，不得運輸、進出口，惟因伊本身
    亦有施用毒品海洛因之習慣，為取得充分之毒品供應來源，
    即與乙○○共同基於運輸毒品海洛因之犯意聯絡，應允同意
    夾藏毒品返國，乙○○即將該包毒品分裝成2包（毛重各為
    509 公克、255公克），並將較小包之毒品以白紙包裹，其
    外再以膠膜包縛偽裝成衛生棉條備用，並外出購買為供夾藏
    毒品所用之束褲4件。翌日（12日）上午，乙○○、甲○○
    依計畫由乙○○將大包的毒品海洛因夾藏在其下腹部所穿著
    之兩條束褲之間使不致晃動，再穿著一條四角平口內褲，其
    外再穿著寬鬆之上衣與外褲，而甲○○則將小包之毒品夾藏
    在伊所穿著之內褲及兩條束褲之間之下體部位，偽裝成衛生
    棉條以掩人耳目，兩人隨即經由香港搭乘中華航空公司編號
    CI 604號班機返國。迨於同日14時20分許，其二人入境桃園
    中正國際機場，在入境通關檢查時，甲○○刻意與乙○○區
    隔以避免兩人同時遭查獲；惟因乙○○行跡可疑，經財政部
    臺北關稅局海關人員發覺有異予以攔檢，在其下腹部發現有
    夾藏異物，乙○○見事跡敗露，一度逃跑至機場廁所欲將該
    包毒品丟棄，然經海關及航空警察局人員追躡制止始未得逞
    ，而甲○○則經海關人員予以攔查帶至檢查室，甲○○見無
    法逃避，主動坦承伊下體有夾藏物，經警在乙○○下腹部取
    出毒品海洛因1包（毛重509公克，驗餘淨重497.51公克，空
    包裝重9.62公克，純度75.01%，純質淨重373.18公克）及束
    褲2件；在甲○○下體部位取出毒品海洛因1包（毛重255公
    克，驗餘淨重253.54公克，空包裝重1.48公克，純度74.90%
    ，純質淨重189.90公克）及束褲2件。
三、案經法務部調查局桃園縣調查站移送臺灣桃園地方法院檢察
    署檢察官偵查起訴。
    理  由
一、程序部分：上訴人即被告甲○○之選任辯護人請求本院調取
    法務部調查局桃園縣調查站93年12月12日進行調查時之錄音
    、錄影資料，以究明上開調查站製作之調查筆錄是否與被告
    甲○○所陳述之內容相符。經本院就該次調查錄音帶堪驗結
    果，該筆錄第3、4頁所記載「（調查員問：請詳述如何走私
    夾帶海洛因毒品入境之經過？）被告甲○○答：約於93年11
    月間，我男朋友乙○○向我表示，…經我同意後，渠帶我到
    附近商店購買4條束褲。…呈現海洛因毒品反應，之後我就
    被海關移交給貴站人員帶回偵訊」，此部分，錄音帶內容並
    無呈現被告稱「經我同意後」及「之後我就被海關移交給貴
    站人員帶回偵訊」。該筆錄第5頁記載「（調查員問：你協
    助乙○○將毒品夾藏返台之代價為何？）被告甲○○答：如
    前所述，我與乙○○夾藏…」，錄音帶內容為被告甲○○稱
    「沒有，我與乙○○將毒品夾藏…」。該筆錄第7頁記載「
    （調查員問：該2件紅色束褲及疑似海洛因毒品毛重255公克
    是否係你所有？本站於你面前拆封重新扣押包裝，你有無意
    見？）被告甲○○答：該2件紅色束褲及疑似海洛因毒品毛
    重25 5公克係我於93年12月12日入境桃園中正國際機場時被
    海關人員查獲的，貴站重新扣押包裝我沒有意見」，錄音帶
    內容顯示被告甲○○僅稱「沒有」，並無其他陳述。又該筆
    錄第8頁記載「（調查員問：前開兩瓶尿液是否係你所有？
    ）被告甲○○答：是的，該尿液兩瓶係我至貴站後，由我本
    人親自檢視採尿尿罐潔淨無誤後，自行採集我個人之尿液並
    封罐」，錄音帶內容顯示被告甲○○稱「是的，由我本人親
    自檢視採尿罐潔淨無誤後，自行採集我個人之尿液並封罐」
    ，有本院94年10月17日勘驗筆錄乙份附卷可稽，足見上開筆
    錄內容與錄音帶內容均大致相符，僅筆錄所記載「貴站」2
    字，均未出現在錄音帶內容中，堪認被告甲○○上開於調查
    站所為之自白，顯係出於自由意志所為，調查員對被告甲○
    ○並無不正取供之情事。又按「憲法第16條保障人民之訴訟
    權，就刑事被告而言，包含其在訴訟上應享有充分之防禦權
    。刑事被告詰問證人之權利，即屬該等權利之一，且屬憲法
    第8條第1項規定『非由法院依法定程序不得審問處罰』之正
    當法律程序所保障之權利。為確保被告對證人之詰問權，證
    人於審判中，應依法定程序，到場具結陳述，並接受被告之
    詰問，其陳述始得作為認定被告犯罪事實之判斷依據。刑事
    審判上之共同被告，係為訴訟經濟等原因，由檢察官或自訴
    人合併或追加起訴，或由法院合併審判所形成，其間各別被
    告及犯罪事實仍獨立存在。故共同被告對其他共同被告之案
    件而言，為被告以外之第三人，本質上屬於證人，自不能因
    案件合併關係而影響其他共同被告原享有之上開憲法上權利
    」，有司法院大法官會議釋字第582號解釋可資參照。本件
    被告乙○○、甲○○經本院於審理中賦予對他方行使詰問權
    之機會，均表示不欲以他方為證人加以詰問，並同意以對方
    之前之陳述作為證據，是被告乙○○、甲○○前於調查站調
    查、檢察官偵訊乃至於原審審理中所為之供述，縱未經於法
    院審理中具結為證人而受他方詰問，對於他方所涉之犯罪事
    實亦均得作為證據。合先敘明。
二、訊據上訴人即被告乙○○對於上揭時地運輸第一級毒品海洛
    因之事實，坦承不諱。又被告甲○○雖於原審審理中否認知
    悉夾藏入境之物為毒品海洛因，惟於本院審理中對上開事實
    亦供承不諱。另選任辯護人為被告乙○○辯以：被告乙○○
    於警詢、偵查及原審審理中一再供稱：其因有吸毒之習慣，
    而在大陸地區之毒品價格較臺灣便宜，故在深圳購買價格低
    廉之海洛因帶回臺灣以供自己施用，並無販賣之意等語。其
    於檢察官偵訊時且稱：「…他們就拿了1個袋子裝的東西給
    我，裡面包成2包，那時他們沒有說是多重，後來秤重知道
    是七百多公克，我有試用…」、「我最近一次施用毒品是在
    今日早上在大陸深圳的飯店施用海洛因」等語。而被告乙○
    ○當日在中正機場被查獲時經採尿檢驗結果，確有海洛因之
    陽性反應，有檢驗報告書附卷可稽，足見被告所供購毒當時
    曾經試用海洛因，及返台當日早上曾施用海洛因等情，確屬
    實情。而被告乙○○施用第一級毒品海洛因之犯行，業經原
    審另案以94年度訴字第749號判處有期徒刑7月，並與施用第
    二級毒品安非他命部分合併定執行刑為有期徒刑10月，被告
    上訴後復撤回上訴，是其施用第一級毒品部分之犯行業經判
    決確定。查被告乙○○在深圳購買毒品時既曾當場試用，又
    其帶回臺灣復係供己施用，可見所犯施用第一級毒品罪與運
    輸第一級毒品罪間有方法目的之牽連關係，在法律上為裁判
    上一罪，而犯罪事實之一部既經判決確定，依刑事訴訟法第
    302條第1款規定，即應就本件諭知免訴之判決云云。
三、經查，於93年12月12日14時許，被告乙○○、甲○○搭乘中
    華航空公司編號CI 604號班機由香港返抵桃園中正國際機場
    ，在旅客入境檢查時，經財政部臺北關稅局海關人員發覺旅
    客乙○○、甲○○行跡可疑而予攔查，果在旅客乙○○之下
    腹部發覺夾藏有異物，乙○○見事跡敗露，一度逃跑至女姓
    廁所欲將該夾藏物丟棄，幸經海關關員會同航空警察局人員
    一路追躡制止始未得逞，經帶回檢查，在其下腹部所穿著之
    兩件束褲之間查獲海洛因毒品1包（毛重509公克）。另機場
    查緝人員亦在旅客甲○○所穿著之內褲與兩件束褲之間查獲
    毒品海洛因1包（毛重255公克）等情，已據被告乙○○、甲
    ○○供承在卷，並有台北關稅局扣押貨物、運輸工具收據及
    搜索筆錄2份（93年度偵字第19372號卷第15頁、93年度偵字
    第19373號卷第18頁）及法務部調查局毒品初步鑑驗報告單2
    份（93年度偵字第19372號卷第11頁、93年度偵字第19373號
    卷第15頁）、被告甫經查獲逮捕時所拍攝之照片（原審卷第
    43頁至第46頁、本院卷第41頁至第43頁）在卷可稽。又扣案
    不明粉末2包經鑑驗結果，被告乙○○所夾藏之粉末，確含
    有毒品海洛因成分，驗餘淨重497.51公克，空包裝重9.62公
    克，純度75.01%，純質淨重373.18公克；而被告甲○○所夾
    藏之粉末，亦含有毒品海洛因成分，驗餘淨重253.54公克，
    空包裝重1.48公克，純度74.90%，純質淨重189.90公克，亦
    有法務部調查局94年1月14日調科壹字第080008712及
    000000000號鑑定通知書各1份（94年度偵字第3431號卷第7
    頁、第8頁）在卷可稽。
四、被告甲○○於警詢時供承：「約於93年11月間，我男朋友乙
    ○○向我表示有意帶我前往大陸深圳市旅遊，經我同意後，
    我與乙○○一同於93年12月9 日搭乘班機前往香港轉赴大陸
    深圳市，我們在大陸期間都住宿在華僑（音譯）飯店，我們
    到達深圳市後，我男朋友就帶我到各地逛街購物，晚間則到
    附近搖頭店跳舞，直到93年12月11日晚上，乙○○帶了一大
    包白色粉末狀東西回到飯店，乙○○向我表示該包東西係海
    洛因毒品，他將該包海洛因毒品分成兩小包之後，他要求我
    在入境通關返台時夾藏其中的一包，經我同意後，他帶我到
    附近商店購買4條束褲。乙○○在93年12月12日上午我們準
    備搭乘班機返台前，指示我穿著2件束褲，並將該包海洛因
    夾藏在兩件束褲中間，93年12月12日自香港搭乘中華航空CI
    604班機入境台灣桃園中正機場，我與我男朋友乙○○一前
    一後通過海關檢查檯時，因乙○○形跡可疑先被海關官員攔
    下，緊接著我也被海關官員帶到檢查室檢查，我到達檢查室
    後，認為沒有辦法逃過法律制裁，就主動將該包海洛因毒品
    從穿著的束褲中取出…」、「因我與我男朋友乙○○都有吸
    食海洛因毒品習慣，我夾藏該毒品返台係準備給我們自己吸
    食使用的，並沒有要交給其他人」等語（見93年度偵字第19
    373號卷第5頁至第7頁）伊；於偵查時供承：「（今天通關
    進入台灣的情形？）我很害怕，他走在前面，我走在很多人
    的後面，後來他好像被海關的人叫去，我隔了好幾個人，海
    關說和乙○○一起的人也要過來，所以我就跟海關的人過去
    檢查，後來我聽到有人說他跑掉了，我嚇到了，後來小姐說
    他跑掉了，我說我不知道，小姐沒有檢查我的，是我到辦公
    室時自己將東西拿出來」、「（是否知道乙○○帶毒品進入
    臺灣的原因？）他自己要用的，那時他叫我幫他帶，他說沒
    有錢可以買到這麼便宜的，他叫我一定要幫他帶」等語（同
    上卷第22、23頁）。被告甲○○已具體明確供承與被告乙○
    ○共同運輸毒品海洛因入境之事實，如謂被告甲○○不知所
    夾藏之物為毒品海洛因，則其既係與被告乙○○同時返國，
    何以於入境檢查時與被告乙○○相區隔？又何須於海關人員
    予以攔檢時主動將夾藏物交出？又被告乙○○供承其於93年
    12 月11日深夜在廣東省深圳市PUB店內向綽號「阿釆」男子
    以新台幣100,000元購得毒品海洛因1包後，攜返住宿之飯店
    ，並在飯店內將毒品分裝成2包，（見93年度偵字第19372
    號卷第5頁至第6頁），被告甲○○如無同意夾藏運輸，被告
    乙○○何須將毒品海洛因分裝成2包，並將其中1小包偽裝成
    衛生棉條狀以供被告甲○○夾藏之用？又被告甲○○何以會
    聽從乙○○之指示穿著2件束褲？事理至明。再被告甲○○
    供稱其曾為是否夾藏一事與被告乙○○發生爭執（原審卷第
    67頁），核與被告乙○○所供（93年度偵字第19372號卷第
    20頁、原審卷第95頁）相符，若被告甲○○不知其所夾藏之
    物為毒品海洛因，何須與被告乙○○爭執？徵以被告甲○○
    亦坦承伊染有施用毒品海洛因之惡習云云（本院卷第115頁
    、93年度偵字第19373號卷第10頁），並佐以伊於本院審理
    期日經審判長一再追問，伊曾坦言：知悉被告乙○○要伊夾
    藏運輸毒品回國，且陳稱：當時乙○○有說是要帶回來自己
    用云云（本院卷第115頁）。凡此益徵被告甲○○於原審審
    理中辯稱不知夾藏物為毒品海洛因云云，委為不實，而伊於
    調查站調查、檢察官偵訊及嗣後於本院審理中所為之自白，
    確與事實相符，堪以採信。
五、至被告乙○○之選任辯護人辯以：被告乙○○在深圳購買毒
    品時既曾當場試用，又其帶回臺灣復係供己施用，可見所犯
    施用第一級毒品罪與運輸第一級毒品罪間有方法目的之牽連
    關係，在法律上為裁判上一罪，而其所犯施用第一級毒品罪
    既經原審另案判決確定，似應就本件運輸第一級毒品部分諭
    知免訴之判決云云。經查，本件被告乙○○為海關官員查獲
    私運毒品海洛因入境，經法務部調查局桃園縣調查站採集渠
    等尿液送驗結果，呈嗎啡陽性反應，固有法務部調查局93年
    12 月23日調科壹字第09362397210號檢驗通知書乙份在卷可
    稽（94年度偵字第3431號卷第5頁），而被告乙○○於檢察
    官偵訊時亦稱本件扣案之海洛因其於購買時有當場試用（93
    年度偵字第19372號卷第20頁），於原審審理中且稱93年12
    月12日凌晨在大陸所施用毒品的來源就是自上開以100,000
    元購入之海洛因中所取得（原審卷第94頁）；惟被告乙○○
    私運毒品海洛因入境之目的既係要在臺灣境內供己施用，而
    於入境通關前尚未及施用即被查獲，則其於著手實行運輸行
    為以前，縱令有取本件扣案海洛因中之一小部分供己施用，
    亦難認係其私運毒品之目的，應係其出於臨時起意而為；況
    「刑法第55條之牽連犯，係指行為者意念中祇欲犯某罪，而
    其實施犯罪之方法，或其實施犯罪之結果，觸犯行為人目的
    行為以外之其他罪名而言。牽連犯的數行為間，有無方法或
    結果行為與目的行為之牽連關係存在，不得純以行為人主觀
    的犯意為準，應參酌行為時客觀的事實以為決定，即數行為
    之間，其犯意應連貫外，如在客觀上認其方法或結果行為，
    與犯罪之目的行為，有不可分離之直接密切關係，即為牽連
    犯」，有最高法院92年台上字第2346號、91年台上字第3580
    號裁判要旨及同院79年台上字第547號判例可資參照。經查
    運輸毒品與施用毒品之行為，依一般社會通念觀察，在客觀
    上既尚難認定施用毒品者必定有運輸毒品之情事。因此自難
    認施用毒品與運輸毒品間有不可分離之直接密切關係。即此
    ，運輸毒品與施用毒品之行為間，自無所謂方法結果之牽連
    關係可言。否則任何販賣毒品或運輸毒品者，將得任意援此
    置辯，以較低刑責之施用毒品罪脫免較重刑責之販賣或運輸
    毒品罪責，此寧為事理之平？是選任辯護人所持以上見解，
    為目前審判實務所不採，因此施用毒品者兼有販賣毒品之行
    為時，法院皆依數罪併罰方式定罪科刑。合上說明，縱令被
    告乙○○施用第一級毒品之犯行，業經原審另案判決確定，
    亦難認該判決之既判力會及於本件運輸第一級毒品部分；選
    任辯護人上開所辯，容有誤會。
六、按海洛因為毒品危害防制條例第2 條第2 項第1 款所列之第
    一級毒品，不得製造、運輸、販賣、意圖販賣而持有、轉讓
    、施用及持有。又行政院依懲治走私條例第2 條第4 項法律
    授權，公告毒品危害防制條例所列毒品屬甲項第4 目管制進
    出口物品，不得進出口。又自大陸地區私運物品進入臺灣地
    區，或自臺灣地區私運物品前往大陸地區者，以私運物品進
    口、出口論，適用懲治走私條例之規定處斷，懲治走私條例
    第12條定有明文。又香港澳門關係條例第35條第2 項雖規定
    ：「輸入或攜帶進入臺灣地區之香港或澳門物品，以進口論
    ；其檢驗、檢疫、管理、關稅等稅捐之徵收及處理等，依輸
    入物品有關法令之規定辦理。」。被告乙○○、甲○○係自
    大陸地區廣東省深圳市即夾藏扣案毒品海洛因欲返回臺灣地
    區，其等雖係經由香港搭機返抵桃園中正國際機場，惟被告
    所私運進口之毒品海洛因並非香港物品，因之尚無香港澳門
    關係條例第35條第2項規定之適用。
七、核被告乙○○、甲○○將第一級毒品海洛因由大陸地區運輸
    、私運進入臺灣地區，所為係犯毒品危害防制條例第4 條第
    1 項之運輸第一級毒品罪及懲治走私條例第2 條第1 項之私
    運管制物品罪。被告乙○○、甲○○間就本件犯罪，有犯意
    聯絡與行為分擔，均為共同正犯。其等持有毒品海洛因之低
    度行為，為運輸之高度行為所吸收，不另論罪。被告乙○○
    、甲○○以一運輸行為同時觸犯毒品危害防制條例第4條第1
    項、懲治走私條例第2條第1項之罪，為想像競合犯，應依刑
    法第55條規定，從一重之毒品危害防制條例第4條第1項之運
    輸第一級毒品罪處斷。又被告乙○○有如事實欄所載前案科
    刑執行情形，有本院被告全國前案紀錄表1份在卷可稽（本
    院卷第32頁至第40頁），其於有期徒刑執行完畢後，5年內
    再犯本件有期徒刑以上刑之罪，為累犯，應依刑法第47條規
    定加重其刑（法定本刑為死刑、無期徒刑部分依法不得加重
    ）。
八、被告甲○○之辯護人於本院審理時另辯稱；被告甲○○主動
    交出所夾藏運輸之前開海洛因，符合自首減刑之要件云云。
    按刑法第62條前段固規定：對於未發覺之罪自首而受裁判者
    ，得減輕其刑。然查所謂自首，應係以犯人在犯罪未發覺前
    ，向該管公務員自承犯罪，而受法律之裁判為要件。（最高
    法院70年度台上字第5498號判例參照）次按自首，須對於未
    發覺之罪為之而受裁判者，始克當之。所謂未發覺，乃指犯
    罪事實未為有偵查犯罪職權之公務員所發覺，或犯罪事實雖
    已發覺，而犯人為誰，尚不知者而言。但此所稱之發覺犯罪
    事實，祇須有偵查犯罪職權之公務員，已知該犯罪事實之梗
    概為已足，無須確知該犯罪事實之真實內容為必要；而所知
    之人犯，亦僅須知其有犯罪嫌疑即為犯罪業已發覺，不以確
    知其人為該犯罪之真兇無訛為必要。（最高法院72年度台上
　　字第6293號判例參照）經查觀之卷附被告甲○○之警訊筆錄
　　記載：「（問：請詳述你被台灣關稅局查獲走私毒品詳情為
  　何？...）我係於九十三年十二月十二日，自香港搭乘中華
    航空ＣＩ六0四班機入境台灣桃園中正機場，在準備通過第
    一航廈第六號免申報綠線檯通關前，因台北關稅局海關關員
    認為我形跡可疑，將我帶到搜身室檢查搜身，我認為沒有辦
    法逃掉刑責，我在進入搜身室後，就主動將夾藏在穿著的二
    件束褲內拿出一包毛重二五五公克的海洛因，即被以現行犯
    移送至貴站接受訊.. 」云云（見93年度偵字第19373號卷第
    4頁至第5頁）、「... 九十三年十二月十二日，自香港搭乘
    中華航空ＣＩ六0四班機入境台灣桃園中正機場，我與男朋
    友乙○○一前一後通過海關檢查檯時，因乙○○形跡可疑先
    被海關關員攔下，緊接我也被海關關員帶到檢查室檢查，我
    到達檢查室後，認為沒有辦法逃過法律制裁，就主動將該包
    海洛因從穿著的束褲中取出，經海關人員以試劑檢驗結果，
    呈海洛因毒品反應，之後我就被海關移交給貴站人員帶回偵
    訊」云云（見93年度偵字第19373號卷第5頁至第6頁）；又
    卷附法務部調查局桃園縣調查站解送人犯報告書亦載稱：「
    台北縣民甲○○基於運輸毒品之犯意，九十三年十二月十二
    日，自香港搭乘中華航空ＣＩ六0四班機入境中正機場，被
    台北關稅局關員在渠身體下腹部，查獲夾藏疑似海洛因毒品
    毛重二五五公克，經台北關稅局關員完成查扣手續後移交本
    案人員偵處云云（見93年度偵字第19373號卷第1頁）。凡此
    足見被告甲○○乃遭台北關稅局關員見人跡可疑，因而加以
    攔查，並帶至搜身室擬進行搜身時，方配合交出所夾帶之毒
    品，並非其於遭發現可疑之前主動供明犯行；又查因海關關
    員職司查緝漏稅，並非有權犯罪偵查之機關，因此台北關稅
    局人員於查知被告甲○○夾藏運輸疑似海洛因毒品，於完成
    查扣手續後，即將伊移交調查站人員偵處，因此海關關員並
    非刑法第62條所稱「該管公務員」至明。茲查，因被告甲○
    ○既已遭關稅局關員見形跡可疑加以攔查，並被帶至搜身室
    擬進行搜身時，方配合交出所夾帶之毒品，台北關稅局人員
    於查知被告甲○○夾藏運輸疑似海洛因毒品，於完成查扣手
    續後，即將伊移交調查站人員偵處，詳如前述，則因有權偵
    查犯罪職權之調查站人員因受理海關之移交，因而得知被告
    甲○○涉有本件犯嫌因而對伊進行偵處，核其情形尚與前開
    自首之要件不合。從而，選任辯護人所稱被告甲○○得邀享
    自首減刑之寬典云云，並非足採。
九、原審據以對被告乙○○、甲○○論罪科刑，固非無見，惟查
    ，毒品危害防制條例第4 條第1 項規定：「製造、運輸、販
    賣第一級毒品者，處死刑或無期徒刑；處無期徒刑者，得併
    科新台幣一千萬元以下罰金」，其法定刑為死刑、無期徒刑
    ，別無其他自由刑之規定，刑度可謂重大。而被告乙○○此
    次私運毒品入境係因貪圖境外毒品之價格較為低廉因而涉險
    ，其目的僅為供己施用，而施用毒品乃屬自殘行為，於他人
    法益並無直接積極之侵害，為此目的運輸毒品之危害程度，
    實難與對社會具有深廣危害之營利目的為運輸行為可等同相
    視。又被告甲○○僅係聽從被告乙○○而為，並非居於主導
    地位，且其等走私所運輸之毒品復在入境前即時查獲，並未
    經流入市面危害他人身體健康，且其等犯後復均坦承大部分
    犯行，是本件運毒數量雖非少量，然觀諸被告二人之犯罪動
    機、目的、手段及造成社會整體侵害程度等情狀，以其等所
    犯之罪之最低法定刑為無期徒刑而言，即令處以法定最低刑
    度，猶嫌過重，在客觀上足以引起一般人之同情，而有可憫
    恕之處，自均應依刑法第59條之規定，酌量減輕其等之刑度
    ，方屬公允衡平，其中並就被告乙○○法定本刑罰金刑部分
    應先加後減之。原審針對被告二人本案犯行於科刑時，未審
    酌上情，因而未予被告二人依據刑法第59條之規定酌減其刑
    ，自有科刑未臻妥適之未洽。被告乙○○、甲○○以原審量
    刑過重提起上訴，指摘原判決不當，均有理由，自應由本院
    將原判決撤銷，另為適法之諭知。爰審酌被告乙○○、甲○
    ○之品行、智識程度、上開所示之犯罪動機、目的、手段及
    造成社會整體侵害程度，及其等犯罪後之態度等一切情狀，
    就被告乙○○量處有期徒刑12年，就被告甲○○量處有期徒
    刑10年，以示懲儆。扣案毒品海洛因2包，驗餘淨重分別為
    497.51公克、253.54公克（均不含外包裝），應依毒品危害
    防制條例第18條第1項前段規定，宣告沒收銷燬之。扣案束
    褲4件及包裝毒品海洛因之外包裝袋2個（重量分別為9.62公
    克、1.48公克），為被告乙○○、甲○○所有供運輸毒品海
    洛因所用之物，應依同條例第19條第1項規定，宣告沒收。
十、據上論斷，應依刑事訴訟法第369 條第1 項前段、第364 條
    、第299 條第1 項前段，毒品危害防制條例第4 條第1 項、
    第18條第1 項前段、第19條第1 項，懲治走私條例第2 條第
    1 項、第11條、第12條，刑法第11條前段、第28條、第55條
    、第47條、第59條，判決如主文。
本案經檢察官陳維練 到庭執行職務。
中　　華　　民　　國　　94　　年　　11　　月　　13 　日
                  刑事第十二庭  審判長法　官　李文成
                                      法　官　王復生
                                      法　官　周盈文
以上正本證明與原本無異。
如不服本判決，應於收受送達後十日內向本院提出上訴書狀，其
未敘述上訴之理由者並得於提起上訴後十日內向本院補提理由書
（均須按他造當事人之人數附繕本）。
                                      書記官　余姿慧
中　　華　　民　　國　　94　　年　　11　　月　　13 　日
附錄本案論罪科刑法條全文：
毒品危害防制條例第4 條
製造、運輸、販賣第一級毒品者，處死刑或無期徒刑；處無期徒
刑者，得併科新臺幣10,000,000元以下罰金。
製造、運輸、販賣第二級毒品者，處無期徒刑或7 年以上有期徒
刑，得併科新臺幣7,000,000 元以下罰金。
製造、運輸、販賣第三級毒品者，處5 年以上有期徒刑，得併科
新臺幣5,000,000 元以下罰金。
製造、運輸、販賣第四級毒品者，處3 年以上10年以下有期徒刑
，得併科新臺幣3,000,000 元以下罰金。
製造、運輸、販賣專供製造或施用毒品之器具者，處1 年以上7
年以下有期徒刑，得併科新臺幣1,000,000 元以下罰金。
前5 項之未遂犯罰之。
毒品危害防制條例第18條
查獲之第一、二級毒品及專供製造或施用第一、二級毒品之器具
，不問屬於犯人與否，均沒收銷燬之；查獲之第三、四級毒品及
製造或施用毒品之器具，無正當理由而擅自持有者，均沒入銷燬
之。但合於醫藥、研究或訓練之用者，得不予銷燬。
前項合於醫藥、研究或訓練用毒品或器具之管理辦法，由法務部
會同行政院衛生署定之。
毒品危害防制條例第19條
犯第4 條至第9 條、第12條、第13條或第14條第1 項、第2 項之
罪者，其供犯罪所用或因犯罪所得之財物，均沒收之，如全部或
一部不能沒收時，追徵其價額或以其財產抵償之。
為保全前項價額之追徵或以財產抵償，得於必要範圍內扣押其財
產。
犯第4 條之罪所使用之水、陸、空交通工具沒收之。
懲治走私條例第2 條
私運管制物品進口、出口逾公告數額者，處7 年以下有期徒刑，
得併科新臺幣3,000,000 元以下罰金。
以犯前項之罪為常業者，處3 年以上10年以下有期徒刑，得併科
新臺幣5,000,000 元以下罰金。
第1 項之未遂犯罰之。
第1 項所稱管制物品及其數額，由行政院公告之。
懲治走私條例第11條
走私行為之處罰，海關緝私條例及本條例無規定者，適用刑法或
其他有關法律。
懲治走私條例第12條
自大陸地區私運物品進入臺灣地區，或自臺灣地區私運物品前往
大陸地區者，以私運物品進口、出口論，適用本條例規定處斷。
